臺灣臺南地方法院民事裁定
110年度消債更字第187號
債  務  人  陳崑偉  
代  理  人  黃懷萱律師
上列當事人因消費者債務清理事件聲請更生，本院裁定如下：
    主    文
債務人甲○○自民國110年7月21日下午5時起開始更生程序，並命
司法事務官進行本件更生程序。
    理    由
一、按債務人不能清償債務或有不能清償之虞，且無擔保或無優
    先權之債務總額未逾新臺幣（下同）1,200萬元者，於法院
    裁定開始清算程序或宣告破產前，得向法院聲請更生；債務
    人對於金融機構負債務者，在聲請更生或清算前，應向最大
    債權金融機構請求協商債務清償方案，或向其住、居所地之
    法院或鄉、鎮、市、區調解委員會聲請債務清理之調解；協
    商或調解成立者，債務人不得聲請更生或清算，但因不可歸
    責於己之事由，致履行有困難者，不在此限；法院開始更生
    程序之裁定，應載明其年、月、日、時，並即時發生效力；
    法院裁定開始更生或清算程序後，得命司法事務官進行更生
    或清算程序；必要時，得選任律師、會計師或其他適當之自
    然人或法人1人為監督人或管理人，消費者債務清理條例第3
    條、第42條第1項、第45條第1項、第151條第1項、第7項、
    第16條第1項分別定有明文。
二、本件聲請意旨略以：債務人積欠無擔保或無優先權債務總額
    約692,757元，為清理債務，前向本院聲請消債者債務清理
    前置調解（110年度南司消債調字第210號，下稱調字卷），
    最大債權金融機構國泰世華商業銀行股份有限公司（下稱國
    泰銀行）於調解時提出本金515,300元、分100期、年利率3%
    、每月給付5,153元之還款方案，惟債務人除積欠銀行債務
    外，尚有其他債權人之債務未列入，實無能力一併清償，致
    調解不成立。債務人目前每月收入為28,000元，扣除每月生
    活費外，尚需支付子女之扶養費，已無能力再清償前揭債務
    ，且名下僅有汽車1輛，所欠債務未逾1,200萬元，亦未經法
    院裁定開始清算程序或宣告破產。為此，爰依消費者債務清
    理條例提出本件更生之聲請等語。
三、經查：
  ㈠債務人為一般消費者，5年內未從事營業活動，積欠無擔保或
    無優先權債務總額未逾1,200萬元，前為清理債務，曾向本
    院聲請與債權人間債務清理之調解，最大債權金融機構國泰
    銀行於調解時提出本金515,300元、分100期、年利率3%、每
    月給付5,153元之還款方案，惟調解不成立等情，業據債務
    人提出財產及收入狀況說明書、債權人清冊、債務人清冊、
    財團法人金融聯合徵信中心當事人綜合信用報告及調解不成
    立證明書為證，並經本院調取110年度南司消債調字第210號
    卷查證屬實，是債務人無擔保或無優先權之債務總額未逾1,
    200萬元，且提起本件更生聲請前，已踐行前置調解程序而
    調解不成立之事實，應堪認定。
  ㈡債務人主張其於堤維西交通工業股份有限公司就職，每月收
    入28,000元，名下僅有汽車1輛等節，固提出勞工保險被保
    險人投保資料表、存摺內頁、全國財產稅總歸戶財產查詢清
    單為據(見調字卷第35、36頁、本院卷第55至91、97頁)，惟
    查，債務人於109年5月至110年6月間，存摺內以薪資及堤維
    西交通存入金額合計436,004元，平均每月31,143元【計算
    式：436,004元14月，元以下四捨五入】；另經本院向堤維
    西交通工業股份有限公司函詢債務人所得，該公司傳真回覆
    ：債務人109年5至110年5月之薪資合計為445,028元，平均
    每月34,233元【計算式：445,028元13月，元以下四捨五入
    】。基此，債務人每月收入應以34,233元計算。
  ㈢按消費者債務清理條例立法目的係為使不幸陷入經濟困境之
    人得以清理債務、重建生活，並在清理債務過程中能適度保
    有符合人性尊嚴之最低基本生活所需，而非維持債務人過去
    慣常之寬裕生活型態，否則非僅有悖於消費者債務清理條例
    之意旨，更係將債務人因個人浪費或財務管理失控之風險不
    當轉嫁予金融機構負擔，顯非公允。故為妥適調整債務人與
    債權人及其他利害關係人間之權利義務關係，保障債權人獲
    得公平受償，並謀求消費者經濟生活之重建復甦機會，法院
    對於債務人每月必要生活費用之數額，自不可僅以債務人之
    主張為斷，而應參酌消費者債務清理條例消第64條之2第1項
    關於同條例第64條第2項第4款所稱必要生活費用之認定標準
    定之，方屬允洽。次按，債務人必要生活費用，以最近1年
    衛生福利部或直轄市政府所公告當地區每人每月最低生活費
    1.2倍定之，消費者債務清理條例第64條之2第1項定有明文
    。復按債務人為使其有經濟復甦更生之機會，自應以誠實及
    信用之原則面對自己之債務，積極勉力謀求更生償債方案，
    除應積極開源努力勤奮工作以增加收入償還債務外，尚須節
    流儉樸其生活需求而適當控制其生活費用支出，以達成勉力
    履行債務。而參酌臺南市110年度之每人每月最低生活費為1
    3,304元，該生活費標準係按照政府最近1年平均每人消費支
    出（包括食品費、衣著鞋襪費、房租水電費、家居管理費、
    醫療保健費、交通通訊費、娛樂教育費及雜項支出）百分之
    60訂定，故消費者債務清理條例事件之債務人每月生活費標
    準自堪以最近1年衛生福利部或直轄市政府所公告當地區每
    人每月最低生活費1.2倍即15,965元計之【計算式：13,304×
    1.2】。
　㈣又債務人之子女馮○媗係102年出生，無收入、名下無財產；
    馮○翔係105年出生，無收入、名下無財產等節，有戶籍謄本
    、107及108年度綜合所得稅各類所得資料清單、全國財產稅
    總歸戶財產查詢清單在卷可查(見本院卷第105至117頁)，其
    2人尚未成年自有受債務人扶養之必要，則依上開每月必要
    生活支出為基準，及扶養義務人除債務人外，尚有其母親馮
    宥庭需平均負擔，依此計算每月債務人應支出之扶養費為15
    ,965元【計算式：15,965元2人2人，元以下四捨五入】。
    　
  ㈤綜上各情，債務人每月所得約34,233元，扣除每月生活基本
    費用及扶養費用各15,965元後，僅剩餘額2,303元【計算式
    ：34,233元-15,965元-15,965元】，顯不足清償上開100期
    、年利率3%、每月給付5,153元之還款方案，則債務人之經
    濟狀況已有不能清償債務之虞，自有藉助更生制度調整其與
    債權人間之權利義務關係，重建其經濟生活之必要，故本件
    債務人聲請更生，應予准許。
四、綜上所述，債務人之收入扣除必要生活費用、扶養費支出後
    ，已有不能清償債務之虞之情形，且其係一般消費者，未曾
    從事營業，無擔保或無優先權之債務未逾1,200萬元，亦曾
    踐行前置調解程序而不成立，復未經法院裁定開始清算程序
    或宣告破產，又查無消費者債務清理條例第6條第3項、第8
    條或第46條各款所定應駁回更生聲請之事由存在，則本件債
    務人聲請更生，於法應屬有據，爰裁定如主文所示。
中　　華　　民　　國　　110 　年　　7 　月　　21 　　日
                  民事第四庭    法  官　王淑惠
上開裁定正本核與原本無異。
本裁定不得抗告。
本裁定已於110年7月21日下午5時公告。
中　　華　　民　　國　　110 　年　　7 　　月　　21　　日
                                書記官　洪凌婷